# 外币报表的折算

提问人：pangniu8 时间：2014-12-09 16:07:52
@chenyiwei A公司本年度 8 月份购买境外公司B，形成非同一控制下企业合并，在编制合并报表进行外币报表折算时，B公司的资产负债按照即期汇率进行折算，利润表可以按照平均汇率进行折算么？那么权益类的呢，应该怎么处理？实收资本、资本公积、盈余公积、未分配利润 谢谢老师！

回答人：chenyiwei
参考《计学撮要 2013 》之“问题5-1-10（外币报表折算汇率问题）”：
问题： 通过非同一控制下企业合并取得的境外子公司，在编制供母公司合并报表目的使用的财务报表时，其实收资本项目可采用何种折算汇率？ 背景： A公司所属境外子公司B公司成立于 1945 年，当时的汇率已无法取得，现在最早可取得的是该公司 1998 年 4 月 2日的汇率。 2011 年 10 月 17 日A公司收购了B公司60%的股权（构成一项非同一控制下的企业合并），在B公司为了供A公司编制合并报表之目的而编制的财务报表中，对于前期比较数据中的实收资本采用什么时候的汇率折合到人民币？ 解答： 鉴于A公司收购B公司股权构成了一项非同一控制下的企业合并，购买日为 2011 年 10 月 17 日，自该日起将其纳入合并报表。按照非同一控制下企业合并的合并财务报表编制原则，购买日取得被购买方可辨认净资产的公允价值与合并成本（两者均以购买日汇率折算到人民币）之间的差额确认为商誉或者负商誉，即购买日或之前是不会产生外币报表折算差额的，只有购买日以后被购买方的净利润和其他综合收益（包含外币报表折算差额）才会体现在购买方的合并报表中。 另外，A公司获取B公司的财务报表主要是为了编制合并报表使用，因此针对这一信息需求，采用特殊编制基础编制的B公司财务报表可能更具有决策相关性，也更便于操作。故在该特殊编制基础财务报表中，被购买方在购买日的各净资产项目余额均按购买日（ 2011 年 10 月 17 日）的现行汇率折算到人民币，这样，在被购买方 2011 年末折算后的人民币财务报表上的“外币报表折算差额”就完全是从购买日以后重新开始累计的，并作为该期间其他综合收益的组成部分，与列报在购买方合并财务报表中的“外币报表折算差额”的口径比较接近，有利于编制合并财务报表。被购买方在购买日之前的外币报表折算差额对购买方而言无实际用途，且受到客观因素限制而难以合理确定，因此可以不用计算和提供。
因此这个案例是非同一控制下合并，对境外子公司报表进行折算的目的是供境内子公司编制合并报表，因此可以依据购买日的即期汇率对购买日被购买方净资产的公允价值总额进行折算，而不需考虑最初形成时的历史汇率。因为利润表和现金流量表只是合并购买日到年末这一段时间的，所以采用的折算汇率也是这段期间内的平均汇率。（按购买日即期汇率折算的购买日净资产公允价值＋按平均汇率折算的购买日至年末期间净损益和其他权益变动）两者之和与按期末即期汇率折算的期末净资产价值之间的差额作为外币报表折算差额，计入本年度的其他综合收益。